臺灣臺南地方法院刑事判決　　　　　　　　　　　九十三年度交簡上字第一二七號
　　上　訴　人　臺灣臺南地方法院檢察署檢察官
　　被　　　告　乙○○
右列上訴人因過失傷害案件，不服本院九十二年度交簡字第一○七○號中華民國九十
三年十月二十五日第一審判決（聲請案號：九十三年度偵字第五八三五號），提起上
訴，本院管轄之第二審合議庭判決如左：
    主      文
原判決撤銷。
乙○○過失傷害人，處有期徒刑參月，如易科罰金，以參佰元折算壹日。
    事      實
一、乙○○於民國九十三年四月八日上午十時四十五分許，駕駛車號三九一六─ＧＬ
    號自小貨車，沿台南市○區○○路由南向北行駛，行經該路段五六二號前，本應
    注意汽車在同一車道行駛時，除擬超越前車外，後車與前車之間應保持隨時可以
    煞停距離之規定，而依當時情形又無不能注意之情事，竟疏未注意及此，而自後
    追撞同向正在停等紅燈，且搭載葉信賢之由丁○○所駕駛車號ＵＤ─五六九七號
    自小客車，造成丁○○受有頭部外傷併合腦震盪、急性外傷性頸椎炎及胸部挫傷
    之傷害，另葉信賢則受有右上臂擦傷、急性外傷性頸椎炎等傷害（過失傷害部分
    ，葉信賢未據告訴），乙○○於具有偵查職務之警員發現犯罪嫌疑人時，即向警
    員自首表示其為車號三九一六－ＧＬ自用小貨車之駕駛人而接受裁判。
二、案經丁○○訴由臺南市警察局第五分局報告臺灣臺南地方法院檢察官偵查起訴。
    理      由
一、訊據被告乙○○於本院審理時固坦承：「我承認這件車禍我有過失」等語（見本
    院九十四年一月十九日審理筆錄），並有交通事故調查現場圖及調查報告表（一
    ）（二）、舉發違反道路交通管理事件通知單各一紙附卷可稽，足證被告主觀上
    確有過失之行為無訛。惟被告矢口否認告訴人丁○○所受之傷害係其所造成云云
    。經查：
（一）、被告乙○○於警詢中供稱：「我於九十三年四月八日十時四十五分許，駕駛
        三九一六－ＧＬ自小貨車，沿公園路內側快車道向己行駛至事故發生地點直
        行，與沿同向前方行駛之ＵＤ－五六九七號自小客車相撞，我看到時來不及
        就撞到該車」等語纂詳（見臺南市警察局第五分局警卷第一頁），而佐以告
        訴人丁○○於偵查中指稱：「九十三年四月八日上午十點多，乙○○在台南
        市○○路過失撞到我的車，使我受傷，如驗傷單所示（按富強醫院驗傷單載
        明告訴人受有頭部外傷併合腦震盪、急性外傷性頸椎炎及胸部挫傷之傷害）
        」等語明確（見臺南地方法院檢察署九十三年偵字第五八三五號偵查卷第六
        頁），而告訴人所陳述之詞，經核與同案被害人葉信賢所陳稱：「當時我們
        沿公園路內側快車道南向北行駛至事故地點停紅燈時，與沿同方向後方駛來
        之三九一六－ＧＬ自小貨車就撞到我們的車而肇事」等語一致（見臺南市警
        察局第五分局警卷第五頁），足證本案肇事之初，係由被告乙○○駕駛三九
        一六－ＧＬ自小貨車自後撞及正在等待綠燈之告訴人丁○○所駕駛之ＵＤ－
        五六七九號自小客車無訛。
（二）、次查被害人丙○○○於警詢中亦陳稱：「我於九十三年四月八日十時四十五
        分許，駕駛Ｄ五－八九九七號自小客車，未載人沿公園路內側快車道南向北
        行駛至上述肇事地點遇燈時，與沿同向後方行駛之一部ＵＤ－五六九七號自
        小客車就撞到我車尾一次，而我車再往前推撞到一部車號不詳藍色自小貨車
        」等語無訛（見臺南市警察局第五分局警卷第四頁），故徵諸告訴人丁○○
        、被害人葉信賢及丙○○○之證詞以觀，足證本案係由被告乙○○之三九一
        六－ＧＬ自小貨車自後撞及告訴人丁○○之ＵＤ－五六九七號自小客車，告
        訴人丁○○之自小車客再撞及被害人丙○○○之Ｄ五－八九九七號自小客車
        ，被害人丙○○○之自小客車再撞及其前方車號不詳之藍色自小貨車無誤。
        準此客觀判斷，當時被告乙○○之車速頗快，始會造成其前方連續三輛車子
        均遭波及，至為顯明，益證被告國乙○○於警詢時辯稱其時速僅三十五公里
        云云，顯係虛妄之詞。
（三）、又衡以本案係由被告乙○○之三九一六－ＧＬ自小貨車撞及告訴人丁○○之
        ＵＤ－五六九七號自小客車，告訴人丁○○之自小車客再撞及被害人丙○○○之Ｄ五－八九九七號自小客車，被害人丙○○○之自小客車再撞及其前方
        車號不詳之藍色自小貨車，造成被告乙○○之三九一六－ＧＬ自小貨車前方
        之保險桿陷入內側，告訴人丁○○之ＵＤ－五六九七號自小客車後方行李廂
        凹陷頗為嚴重、而前方保險桿完全脫落、車燈毀損、引擎蓋彈起等諸節，有
        照片四幀附卷可參，足證撞及當時被告乙○○開車速度之快、撞擊之猛，自
        無待言；而被害人丙○○○Ｄ五－八九九七號自小客車後車廂亦因此一撞擊
        力，致後車廂彈起，引擎蓋亦彈起，有照片二幀在卷足佐，益見被告乙○○
        當時駕駛前開車輛之撞擊力頗大，至為顯明。而參以與告訴人丁○○同車之
        被害人葉信賢所受之傷害為：右上臂挫擦傷、急性外傷性頸椎神經壓迫乙節
        ，有九十三年四月八日富強醫院診斷證明書影本一紙在卷可憑，而觀諸告訴
        人丁○○所受之傷害為：頭部外傷併合腦震盪、急性外傷性頸椎炎及胸部挫
        傷之傷害，有同院診斷證明書一紙可按，就告訴人丁○○及被害人葉信賢均
        受有急性外傷性頸椎炎乙情以觀，可證渠等二人均係因身體受瞬間碰撞，依
        慣性定律，頸椎為支撐頭部，始受有急性外傷性頸椎炎，苟被告所辯係告訴
        人丁○○自行造成所致，則何以被害人葉信賢所受此部分之傷害與告訴人丁○○所受之傷害相同？焉有如此之巧合？益見被告所辯顯與常理未符，難資
        憑採。再酌以告訴人丁○○事發當時係駕駛自小客車，業據其於警詢中陳述
        明確（見臺南市警察局第五分局警卷第三頁），故其所受胸部挫傷，應係於
        受到撞擊時，胸前撞及方向盤所致，而告訴人亦受有頭部外傷併合腦震盪之
        傷害，亦係因劇烈撞擊始會有此一現象，經核與本案係由被告乙○○開車猛
        力撞擊告訴人丁○○之自小客車之行為相符，益徵告訴人丁○○所受頭部外
        傷併合腦震盪、急性外傷性頸椎炎及胸部挫傷之傷害，確係由被告乙○○之
        過失行為所致，至為灼然。
（四）、按汽車在同一車道行駛時，除擬超越前車外，後車與前車之間應保持隨時可
        以煞停之距離，道路交通安全規則第九十四條第一項定有明文。本件被告駕
        車行經上開肇事地點，自應注意上述道路交通安全之規定，又依附卷之道路
        交通事故調查報告表所載，本件肇事時、地之天候、路況良好，可見肇事彼
        時，被告應無不能注意之情事，竟疏未注意及此，而自後追撞告訴人丁○○
        所駕駛之自小客車，可証被告之駕車失當行為，顯有過失。從而，被告之過
        失駕駛行為，核與告訴人丁○○所受之頭部外傷併合腦震盪、急性外傷性頸
        椎炎及胸部挫傷之傷害間，確具有相當因果關係存在，彰彰甚明。
（五）、綜上各情相互酌參，被告坦承有過失之部分，經核與事實相符，堪可採信，
        惟矢口否認告訴人丁○○之傷害係其所造成之部分，則顯係臨訟飾卸之詞，
        不足採信，其犯行堪以認定。
二、核被告乙○○所為，係犯刑法第二百八十四條第一項之過失傷害罪。被告於犯罪
    被發覺前自首而接受裁判，業經被告乙○○於警詢中供述明確（見臺南市警察局
    第五分局警卷第一頁反面），應依刑法第六十二條之規定減輕其刑。原審以被告
    犯行明確，依法論罪科刑，固非無見，惟查：（一）、本案被告自警詢、偵查以
    迄本院審理時，均未坦承全部之犯行，原審謂被告自白犯罪，顯有未洽；（二）
    、原審於事實及理由欄內固載明被告有自首之情事，惟未載明被告自首之依據究
    係依憑被告於警詢中之供述或係依交通事故現場之紀錄？經本院查明被告係於警
    詢中供稱其係肇事之人，並向警員表明係駕駛者，故原審在理由欄內就此部分未
    予說明，亦容有不當；（三）、按刑事審判之量刑，在於實現刑罰權之分配正義
    。故法院對有罪之被告科刑，應符合罪刑相當之原則，使輕重得宜，罰當其罪，
    以契合社會及人民之法律感情。此所以刑法第五十七條明定科刑時應審酌一切情
    狀，尤應注意該條所列各款事項，以為科刑輕重之標準，最高法院八十八年臺上
    字第二二○一號及八十九年臺上字第五○六二號判決均可資參照。本件被告造成
    告訴人丁○○受有頭部外傷併合腦震盪、急性外傷性頸椎炎及胸部挫傷等傷害頗
    為嚴重，且酌以被告於本院審理時，復矢口否認前開傷害係其所造成，且於事故
    發生後，未見被告乙○○探視及賠償損失，復以被害人丁○○僅求償新臺幣五、
    六萬元，被告亦拒不賠償，顯見其犯後態度欠佳，且參諸被告於事故發生迄今未
    與被害人賠償其所受損害，有告訴人丁○○聲請檢察官上訴狀乙紙可佐，足見被
    告惡性重大，應予嚴懲，且原審亦有前開不當之處，故檢察官上訴意旨認為原審
    僅判處拘役五十日，猶嫌過輕，而指摘原判決不當，非無理由。是原判決既有上
    開可議之處，自應由本院將原判決予以撤銷改判。爰審酌被告乙○○固無不良素
    行、然其過失行為致告訴人丁○○所受頭部外傷併合腦震盪、急性外傷性頸椎炎
    及胸部挫傷之傷害頗為嚴重，犯後猶不願賠償，所造成告訴人丁○○之傷害非輕
    、犯後復矢口否認犯行，顯見其態度惡劣，不知悔悟等一切情狀，量處如主文所
    示之刑，並諭知如易科罰金以三百元折算一日之標準，以昭信讞。
據上論斷，應依刑事訴訟法四百五十五條之一第一項、第三項、第三百六十九條第一
項前段、第三百六十四條、第二百九十九條第一項前段，刑法第二百八十四條第一項
、第六十二條、第四十一條第一項前段，罰金罰鍰提高標準條例第一條前段、第二條
，判決如主文。
本案經檢察官甲○○到庭執行職務
中      華      民    國    九十四    年      一      月    三十一    日
                                  臺灣臺南地方法院刑事第十二庭
                                      審判長法  官  謝瑞龍
                                            法  官  徐千惠
                                            法  官  黃翰義
右正本證明與原本無異。
本件不得上訴。
                                            書記官  林憶梅
中      華      民      國    九十四    年      一      月    三十一    日
